【裁判字號】    97,簡上,155
【裁判日期】    970522
【裁判案由】    詐欺
【裁判全文】
臺灣桃園地方法院刑事判決             97年度簡上字第155號
上  訴  人
即  被  告  丙○○
上列上訴人因詐欺案件，不服本院刑事庭民國九十六年十二月三
十一日九十六年度桃簡字第二二八四號第一審刑事簡易判決（聲
請簡易判決處刑案號：九十六年度偵字第一五九八五號），提起
上訴，暨臺灣桃園地方法院檢察署檢察官移送併案審理（九十七
年度偵緝字第四四六號），本院管轄之第二審合議庭判決如下：
    主  文
上訴駁回。
    事  實
一、丙○○可預見金融機構帳戶提供予姓名年籍不詳之人使用，
    可能幫助不詳之犯罪集團從事財產犯罪行為，作為取得財物
    或財產上之利益之管道，竟基於縱使該人將其帳戶用以從事
    詐欺取財之財產犯罪行為，亦不違反其本意之幫助犯意，於
    民國九十六年五月三十一日前某日，在臺灣地區不詳處所，
    將其所有之合作金庫慈文分行帳戶（帳號：0000000
    000000，下稱本件帳戶）之存摺、提款卡、提款卡密
    碼，以不詳代價，交付予姓名年籍不詳之成年人使用，藉以
    幫助該成年人之犯罪集團成員從事財產犯罪之犯行。嗣該犯
    罪集團成員意圖為自己不法之所有，基於詐欺取財之犯意，
    於九十六年五月三十一日晚間九時許，撥打乙○○之電話，
    詐稱乙○○之約定或非約定轉帳設定應予取消，否則會遭銀
    行定期扣款一年，致乙○○陷於錯誤，於當日晚間十時許，
    持其胞姊楊曉薇之提款卡，前往自動提款機依對方指示操作
    ，而轉帳新臺幣（下同）二萬九千九百八十九元至丙○○上
    述帳戶；該犯罪集團之成員，另基於詐欺取財之犯意，於九
    十六年五月三十一日晚間九時三十分許，撥打甲○○之電話
    ，偽冒網路交易之賣家，向甲○○佯稱其購買物品之轉帳有
    問題，要求甲○○前往自動提款機操作，致甲○○陷於錯誤
    ，依對方指示操作，而轉帳二萬九千九百八十九元至丙○○
    上述帳戶，並旋遭上開犯罪集團成員提領，而詐欺得手。嗣
    經乙○○、甲○○察覺有異，報警處理，始悉上情。
二、案經臺北市政府警察局中山分局報請臺灣桃園地方法院檢察
    署檢察官偵查後聲請簡易判決處刑暨移送併案審理。
    理  由
一、訊據上訴人即被告丙○○（下稱被告）矢口否認有何將本件
    帳戶之存摺、提款卡及密碼交付他人，而幫助他人為詐欺犯
    行之行為，辯稱：本件帳戶之存摺、提款卡均係遺失云云。
    經查：
  (一)上揭犯罪事實，業據被害人乙○○、甲○○於警詢時指述綦
    詳，復有被害人甲○○之轉帳交易明細、被告本件帳戶開戶
    基本資料及往來明細等件在卷可稽，且依被告本件帳戶之交
    易明細表所示，被害人乙○○、甲○○所匯入之款項，隨即
    遭人領走，從而，依上開事證，足認被告本件帳戶確實供該
    不詳成年人及其同夥作為向被害人乙○○、甲○○詐欺取財
    後，取得贓款所用之工具，至屬灼然。
  (二)被告於本院訊問時辯稱：伊在五月二十日左右將紅單、本件
    帳戶存摺、提款卡、新光銀行帳戶之存摺、提款卡放在紙袋
    裡，一起塞在腰包，後來警察臨檢，伊不知道擺在哪裡就不
    見了，直到六月間，伊要以富邦銀行提款卡提款時，無法提
    款，伊才輾轉詢問得知本件帳戶已經被列為警示帳戶，伊回
    家找存摺，發現新光銀行帳戶之存摺也遺失等語（見本院卷
    第二十四、二十五頁），就其遺失存摺、提款卡之經過並無
    記憶不清之情形，惟其於檢察官偵查中卻稱：其不清楚本件
    帳戶如何遺失，其僅遺失存摺、提款卡等語（見九十六年度
    偵字第一五九八五號卷第二十九、三十頁），前後陳述相互
    矛盾，所辯已難認為屬實；其次，若被告係將兩個銀行帳戶
    之存摺、提款卡、罰單等物放在一個腰包內一併遺失，衡諸
    其遺失物品數量不少，且均屬重要資料、文件，被告並自承
    其常常使用新光銀行之帳戶，豈有遺失後多日仍渾然不知，
    直到六月間因使用其他銀行提款卡發生問題，始輾轉詢問發
    現遺失之理；再者，據被告稱其本件帳戶之提款卡密碼為「
    一六八八八八」，此密碼並非被告之身分證字號或生日等常
    用數字之組合，若非被告告知，詐欺集團成員自無從得知，
    被告雖於本院辯稱：其將本件帳戶提款卡密碼「一六八八八
    八」寫在一張轉帳交易明細表上，和許多其他交易明細表及
    提款卡放在一起，因為如果伊有什麼不幸，伊的小孩可以看
    明細表上的密碼來領錢，但伊並沒有告知小孩交易明細表上
    的號碼就是密碼，伊不知道詐欺集團之人如何得知明細表上
    的號碼就是密碼等語（見本院卷第二十四、四十八頁），惟
    自動提款機交易明細表其上所記載數字，可能代表之意義甚
    多，被告既未告知其子女將提款密碼記載於某張交易明細表
    之旨，被告子女自無法發現並利用該號碼提領款項，被告上
    開所稱其記載密碼於交易明細表之目的顯然不能達成，被告
    此部分辯解自屬不合情理，又相對而言，被告將提款密碼記
    載於交易明細表上之此種特殊情形，竟為詐欺集團所知悉，
    更堪認定係被告本人所告知無疑；此外，上開犯罪集團成員
    之所以放心以被告本件帳戶充為收受贓款之工具，要求二名
    不同被害人逕將贓款匯入上開帳戶，顯然事前業已確定該帳
    戶存摺及提款卡之所有人（即被告）不會辦理掛失或暫停使
    用，致其等之犯罪所得化為烏有，試想，本件帳戶如係被告
    偶然遺失，犯罪集團成員既不識被告，又如何能確認被告不
    致立刻掛失或報警？依此益徵被告辯稱其帳戶係遺失等情與
    常理有悖，核屬臨訟卸責、推託之詞。
  (三)復查金融機關存款帳戶，一般人極易申請取得，且個人之存
    款帳戶、存簿，乃關係該帳戶款項之存取，若非極為信任之
    親友因急迫情形有立即使用之必要之情形外，否則本可自行
    開立帳戶使用，無須向他人借用或價購，個人之帳戶存簿，
    亦無任意交付予不認識之人之理；又報章媒體對於使用人頭
    帳戶行詐騙或恐嚇之事，已廣為宣傳，被告為一成年人，當
    有相當之智識程度與生活經驗，對此亦當認識甚明，卻猶將
    本件帳戶存摺、提款卡及密碼交付與姓名年籍不詳之成年人
    使用，雖未見有何參與詐欺被害人之行為或於事後分得款項
    之積極證據，而無從認屬本件詐欺取財行為之共同正犯，然
    其將應屬個人使用之帳戶提供予他人使用，甚或本身因而涉
    案、面臨刑事追訴與處罰，仍不願說明其提供予他人使用之
    原由及與該他人之關係，此即彰顯其幫助該他人為包含詐欺
    取財在內等財產犯罪之不確定故意。而嗣後該接受被告提供
    使用帳戶之人，果與其他同夥利用以之為向被害人詐欺取財
    之匯款帳戶使用，被告應負幫助他人為詐欺取財之刑責甚明
    。
  (四)綜上所述，被告所辯均無可採，本件事證明確，被告犯行堪
    予認定。
二、按幫助犯之成立，主觀上行為人須有幫助故意，客觀上須有
    幫助行為，意即須對於犯罪與正犯有共同之認識，而以幫助
    之意思，對於正犯資以助力，而未參與實施犯罪之行為者而
    言。被告將其所有之本件帳戶存摺、提款卡及密碼交付予不
    詳犯罪集團成員，供其所屬犯罪集團詐騙被害人財物，顯係
    基於幫助他人詐取財物之犯意所為，屬刑法詐欺罪構成要件
    以外之行為，被告既以幫助他人犯罪之意思而參與犯罪構成
    要件以外之行為，核其所為，係犯刑法第三十條第一項前段
    、第三百三十九條第一項之幫助詐欺取財罪。臺灣桃園地方
    法院檢察署檢察官九十七年度偵緝字第四四六號移送併案審
    理之犯罪事實，與本件起訴有關於被害人甲○○部分之犯罪
    事實同一，屬同一案件，本院自應予以審究。被告以幫助他
    人犯罪之意思而參與犯罪構成要件以外之行為，為上開詐欺
    取財罪之幫助犯，依刑法第三十條第二項之規定，減輕其刑
    。被告以一幫助行為幫助犯罪集團成員以不同行為分別詐欺
    二名被害人，係一行為觸犯數罪名，屬想像競合犯，應依刑
    法第五十五條前段之規定從一重處斷（原審此部分漏未論及
    應予補充）。原審適用刑法第三十條、第三百三十九條第一
    項，並審酌被告提供帳戶作為他人詐騙財物之工具，造成犯
    罪偵查困難，致使此類犯罪手法層出不窮，嚴重危害交易秩
    序、社會治安，且被害人遭詐騙總額達五萬九千九百七十八
    元（原審誤繕為四萬九千九百七十八元），亦未賠償被害人
    損失，及被告之犯後態度、手段、素行、生活狀況、智識程
    度等情狀，量處被告有期徒刑四月，併依刑法第四十一條第
    一項前段諭知易科罰金之折算標準。核其認事用法，俱無不
    合，量刑亦甚妥適，被告上訴，否認犯行，為無理由，應予
    駁回。
據上論斷，依刑事訴訟法第四百五十五條之一第三項、第三百六
十八條，判決如主文。
本案經檢察官蔡宜均到庭執行職務。
中    華    民    國    97    年    5     月    22    日
                  刑事第八庭    審判長法  官  邱滋杉
                                      法  官  吳為平
                                      法  官  袁雪華
以上正本證明與原本無異。
如不服本判決，應於判決送達後10日內向本院提出上訴狀（應附
繕本），其未敘述上訴理由者，應於上訴期間屆滿後20日內補提
理由書狀於本院，上訴於臺灣高等法院。
                                      書記官  邱仲騏
中    華    民    國    97    年    5     月    22    日


司法院資訊處製作；財團法人民間司法改革基金會備份。
